臺灣台北地方法院民事判決　九十年勞訴字第一三九號
　　原　　　告　　乙○○
　　被　　　告　　巨亨網股份有限公司
　　法定代理人　　甲○○
右當事人間請求給付資遣費事件，本院判決如左：
    主　　文
原告之訴暨假執行之聲請均駁回。
訴訟費用由原告負擔。
    事　　實
甲、原告方面：
一、聲明：
（一）被告應給付原告新台幣（下同）六十八萬四千五百元，及自起訴狀繕本送達翌
      日起至清償日止，按年息百分之五計算之利息。
（二）願以現金或第一商業銀行無記名可轉讓定期存單供擔保，請准宣告假執行。
二、陳述：
（一）原告原服務於被告公司，於民國九十年五月三十一日遭被告公司資遣，惟被告
      公司因財務調度困難，無法一次給付原告資遣費，雙方遂於九十一年五月三十
      一日簽訂協議書，由被告公司以分期給付及分配股票選擇權予原告之方式給付
      資遺費。惟為保障原告領取資遣費之權利，雙方於協議書中特別約定：「乙方
      （即被告）在履行本協議期間，如有延遲給付、不履行協議等行為或減薪、積
      欠工資、清算、歇業．．．等經營情況惡化的情況，而使甲方（即原告）應獲
      得之資遣費有無法確保之虞時，則甲方仍可依相關勞動法令及勞動契約之規定
      ，隨時要求乙方一次給付甲方之全額資遣費；但甲方依協議條件第一項及第二
      項規定已支領之金額應予扣抵」，合先敘明。
（二）被告已符合經營惡化之情況，而使原告應獲得之資遣費有無法確保之虞：
  １、查被告公司法定代理人甲○○於二○○一年八月三十一日發電子信予公司全體
      同仁，宣布自九十年九月一日起面減薪。被告亦自承去年全球景下滑，導致營
      運狀況不佳，被告雖強調裁員、減薪乃是為了提升公司之競爭力，與經營情況
      惡化並不相當，原告之資遣費未有無法確保之虞云云，查與事實不符。
  ２、被告於八十八年間募資近五億元，八十九年一月正式運作後，於八十九年十月
      一日即展開第一波裁員、縮編動作，甚至九十年初年終獎金亦以打折方式給付
      ，被告正式運作不到一年的時間，即開始裁員、縮編，其財務惡化可見一斑。
  ３、原告遭資遣後，被告公司於九十年七月初無有多位高階主管相繼離職，九十年
      九月一日及九十年十一月一日進行二次減薪外，十月又再進行縮編，九十一年
      春節更停發年終獎金。九十一年二月間被告公司某位來自中央社之高層主管離
      職時，被告同樣不願一次給付資遣費，而以分期給付方式辦理，被告公司之經
      營情況顯已惡化。
  ４、被告侈言目前營已大幅攀升，並無經營惡化云云，顯與事實不符：
      被告所舉剪報均係被告公司主動發布之消息，不足採信。況被告稱其預計九十
      一年本半年始可達單月損益平衡，年底可達年度損益平衡，換言之，該公司於
      九十年九月至九十年年底的確是處於虧損、經營惡化之狀況，符合協議書之規
      定，原告自可請求一次給付全額。
（三）原告係基於協議書內容主張：
  １、協議書雖類似和解契約，但仍有多數內容、條款屬於當事人特別約定。協議書
      約定在被告完成上述所有條件後，原告對於資遣費之問題爭議應放棄追訴權，
      則反面解釋，在被告尚完成上述所有條件前，原告並非不得就資遣費問題之爭
      議訴訟，以本件而言，被告並未完成所有條件，原告自得行使應有之權利。且
      協議書約定「雙方再度發生爭議，並因而訴諸法律解決或請求仲裁時，協議雙
      方仍得依原先各自保留之看法提出主張」，是若被告經營不善致原告應獲之資
      遣費有無法確定保之虞時，原告仍得依協議書內容主張請求，並不因此放棄應
      有之權利。
  ２、查協議書中就資遣費給付方式第一項給付現金，第二項按月給付四萬元一次給
      付十二張支票外，第三項則是以分配股票選擇權方式解決。而China      YES
      InfoMedia(Cayman),Inc.是被告在海外成立之公司，被告公司以該公司股票選
      擇權折抵協議書第一、二項以外之資遣資，該項股票選擇權係確保原告將來能
      以每股○．○五美元認購十六萬股。惟若被告公司經營不善，該公司之股票即
      不值得認購，所謂股票選擇權更無價值，故為確保原告之資遣費，特別約定被
      告在履行協議期間，如有經營惡化之情況，而使原告應得之資遣費有無法確保
      之虞時，仍可依相關勞動法令及勞動契約之規定，隨時要求被告一次給付全額
      資遣費。
  ３、被告公司固已履行協議書第一項及第二項之給付，從未拖欠或遲延，然被告公
      司經營惡化之情況將直接影響第三項之給付方式，造成原告嚴重損失，準此，
      原告基於該項事由主張一次給付，乃是基於協議書內容，並無違反約定。
  ３、協議書內約定「在協議履行過程中，雙方如再度發生爭議，並因而訴諸法律途
      逕解決或請求仲裁時，協議雙方仍得原先各自保留之看法提出主張」，是以原
      告乃是依照協議書內容主張資遣費之計算依據，並未超過協議書內容而主張原
      有之法律關係。
（五）原告之資遣費總計為一百四十七萬九千元：
  １、按勞動基準法第十七條規定每滿一年發給相當於一個月平均工資之資遣費，而
      所謂平均工資之定義依同法第二條第四款，謂計算事由發生當日前六個月內所
      得工資總額除以該期間之總日數所得之金額。準此，原告於九十年五月三十一
      日遭資遣，計算資遣費之依據係以事發時前六個月即八十九年十二月份至九十
      年五月份的平均工資為準。
  ４、原告自八十九年十二月至九十年五月的薪水均為十萬二千元（本薪十萬零二百
      元、伙食津貼一千八百元），可知原告之平均薪資為十萬二千元，乘以年資加
      計一個月預告工資，資遣費應為一四七萬九千元。
（六）被告主張原告薪資應扣除三萬元之主管加給，顯無理由。
  １、由原告之薪資單可知，被告公司之薪資結構為底（本）薪，另有伙食津貼、採
      訪津貼、早班津貼、小夜津貼、大夜津貼、地區津貼、租車津貼、其他津貼及
      特早班津貼，並無被告所謂之主管加給之名目。
  ２、原告九十一年一月份薪資單，任職部分已在執行長室，與八十九年十月份任職
      編輯中心主任，二者底薪完全一樣，並未因是否為主管職務而有所不同。
  ３、被告所提薪資及選擇權級距表，創造出主管加給之名目，與薪資單所顯示之薪
      資結構完全不符，自難採信。
（七）被告主張原告簽立協議書，同意資遣費給付方式第三款以股票選擇權，即應承
      擔其風險云云，並不實在。
  １、協議書約定被告公司若於履行期間發生經營惡化情況，原告仍得隨時請求被告
      一次給付全額資遣費，換言之，被告若於履行期間未漸入佳境，反而日益惡化
      ，原告仍不須承擔股票選擇選之風險。
  ２、依協議書內容，被告應於九十一年六月一日分配十六萬股之股票選擇權予原告
      ，與協議書簽立日中間尚有一年的期間，原告並未立即取得股票選擇權，且迄
      今未取得股票權擇權，何來承擔股票選擇權之風險？原告如自始即同意承擔股
      票選擇權之風險，自應於協議書簽立取得股票選擇權，斷無理由等待一年後始
      分配股票選擇權。
  ３、協議書之所以規定一年後始取得分配股票選擇權，實因原告擔心被告經營持續
      惡化，故約定一年後始分配分配股票選擇權，並藉協議書之規定，於被告之經
      營狀況惡化時，請求一次給付全額資遣費。
（八）原告已以新竹建中郵局一九八號存證信函函請被告公司於文到後五日內給付所
      餘全部之資遣費，被告公司於九十年九月廿五日收受該函，應於九十年九月三
      十日前給付，惟被告公司迄未給付，應九十年十月一日起負遲延責任。
（九）本件兩造係因經營理念不合，所以合意協議終止僱佣關係，協議書所謂「甲方
      仍可依相關勞動法令及勞動契約之規定，隨時要求乙方一次給付甲方之全額資
      遣費」其意真係指原告可以依照勞動基準法之規定或勞動契約之約定，請求資
      遣費，也就是回歸勞動基準法及兩造勞動契約之約定辦理。
三、證據：提出臺灣臺北地方法院簡易庭通知書影本、協議書影本、信函影本、存證
    信函及回執影本等件為證。
乙、被告方面：
一、聲明：駁回原告之訴及假執行之聲請，並陳明如受不利判決，願供擔保請准免予
    假執行。
二、陳述：
（一）兩造間因資遣費爭議，於九十年五月三十一日簽訂協議書為原告所自承。兩造
      已訂定新的和解契約，代替雙方就資遣費爭議，而被告亦已依約按期履行，原
      告復行起訴主張一次給付，顯屬無據：
      和解契約，係為終止紛爭，以相互讓步之方式，訂定新的契約，取代舊的爭議
      ，從而當事人之權利義務關係，悉依和解契約而定，當事人之一方不得再就原
      有爭議有所主張。又協議書「本協議之條件」第三點載明「依據前兩項規定，
      甲方實際支領資遣費金額為新台幣79.45萬元整，應領與實領部差距．．，協
      議雙方同意以分配股票選擇權之方式解決」，可知雙方係以分配股票選擇權之
      方式，解決原有雙方對於資遣費數額之爭議，是以雙方之權利義務關係，應依
      協議書而定，任何一方均不得主張舊有之爭執，不論事後該股票選擇權之價值
      是否有所增減亦然，原告另行主張被告應一次給付其資遣費，顯屬無據。
（二）況且，兩造間對於資遣費之數額應為若干本有爭議，而兩造為化解爭端，關於
      資遣費之給付，除約定給付部分現金外，就所餘數額若干之爭議，除於簽約時
      已一次給付三十一萬四千五百元及每期四萬元之部分，由被告於九十一年六月
      一日分配十六萬股之China YES InfoMedia(Cayman),Inc.之股票選擇權予原告
      （每股執行價格為○．○五美元）並已經原告同意而載明於協議書，因此原告
      反於協議書之約定，要求被告一給付全部現金予原告，亦不應准許。
（三）被告已依約如履行各項協議條件，並無拖欠或遲付之情不形，原告訴請一次給
      付，顯屬無據：
  １、被告已按期全部履行協議書第一項、第二項部分之給付，並於九十一年五月二
      十一日以台北信維郵局第三五四七號存證信函通知原告於同年六月一日前確認
      是否行使該選擇權，被告既已忠實履行雙方各項協議，並無拖欠或遲付之情形
      ，則原告另行起訴請求一次給付資遣費，殊無理由。
  ２、原告雖以「在協議履行過程中，雙方如再度發生爭議，並因而訴諸法律途逕解
      決或請求仲裁時，協議雙方仍得原先各自保留之看法提出主張」，而主張其係
      依協議書為請求云云，惟查該協議書既屬和解契約，則雙方之權利義務，當依
      雙方所協議之三項條件而定，實不容任一方任意提起訴訟，再爭執原有之法律
      關係。再者，依協議書內體系解釋，第一部分「本協議之源起」，係屬爭議之
      背景說明；第二部分「本協議書雙方各自保留之看法」部分，則屬雙方在協議
      書過之各自表述，對於雙方並無拘束力，而此段文字訂在協議書之第二部分，
      並非雙方所為之協議，故應無協議之效力。從而原告主張其係依協議書而為請
      求云云，實屬違誤。
（四）被告在歷經全球性之不景氣，營收已大幅攀升，並無經營情況惡化，而使原告
      應獲得之資遣費有無法確保之情事，原告之主張顯無理由。
  １、依協議書之約定，須以被告之經營情況惡化，而使原告依協議書應得之資遣費
      有無法確保時，始得請求全部資遣費。本件被告為因應全球性之不景氣，提升
      競爭力，雖曾於九十年九月間對薪資結構有所調整，此與經營情況惡化並不相
      當。且被告已依協議書約定履行全部之義務，原告所應得之資遣費並無不能確
      之虞，原告訴請被告一次給付資遣費，顯屬無據。
  ２、因全球性之不景氣及美國九一一恐怖攻擊事件，導致國內多家知名企業，紛紛
      採取減薪之措施，以提升競爭力，有中國時報九十一年五月五日之剪報可證。
      可知被告九十年所為之薪資結構調整，與經營惡化並不相當。再者，受到去年
      經濟大環境景氣不佳之影響，與被告同質之國內大型理財網站，紛紛規劃轉型
      或合併，唯獨被告屹立不搖。今年被告更推出系列線上金融商品，包括即時投
      資操作、盤後技術分析、台股即時報價資訊線上付費服務，並瞄準大陸市場推
      出「大上海房地產頻道」、「大上海商務投資頻道」，均已獲得熱烈迴響；另
      成立之電子商務「曼哈頓中心」、「比佛利大道」等，以拓展線上金融商品及
      名牌精品商機，亦廣獲好評。目前被告之網站上付費會員約二千到三千人，且
      多屬法人、金融機構等從業人員之高收入族群，而被告之主要股東亦包括聯電
      、統一企業、年興紡織等知名企業。現今單月營收已達五百萬元以上，預計今
      年上半年即可達單月損益平衡，而年底將達年度損益平衡，可知被告之營收已
      大幅攀升，並無使原告應獲得之資遣費有無法確保之情事，況被告亦已通知原
      告行使股票選擇權，原告再行主張原有資遣費之爭議，顯屬無據。
  ３、原告另被告正式運作以來，即不斷裁員、縮編及停發年終獎金等，其財務已明
      惡化，並以被告對其他主管亦以分期給付之方付給付資遣費，認為係屬欺壓員
      工云云，惟去年遭遇全球性之不景氣，全球許多知名企業以裁員、減薪之方式
      以提升競爭力，乃普遍之事。又依勞基法施行細則第十條之規定，所謂「經常
      性給與」並不包括年終獎金在內，故被告未實際發給年終獎金，而另以股票選
      擇選代替，並無不當。被告多位主管相繼離職，乃係其個人生涯規劃之問題，
      要難遽論被告經營情況已有惡化；至於被告與其他離職員工約定給付資遣費之
      方式，則屬雙方自由之約定，亦與本案無涉。
（五）原告已於八十九年十二月四日改任非主管之專案經理，故有關資遣費之計算基
      準，應扣除主管加給三萬元，以七萬二千元為計算基準。
      原告於八十九年七月一日擔任被告編輯採訪中心主任，由於須負責編輯中心之
      行政主管業務，故其薪資中包含有主管加給三萬元，合計十萬二千元，帷原告
      自八十九年十二月四日已調離主管職務，改任執行長室專案經理，不再負責人
      事問題，故其主管加給應予扣除，此有被告薪資及選擇權及距表及被告有關原
      告之部調整公告可證。嗣雙方因經營理念不合，乃協議以九十年五月三十一日
      為資遣基準日，惟有關資遣費之計算基準，雙方則有爭議，原告主張應以十萬
      二千元為基準，被告則主張應扣除主管加給三萬元，而卡七萬二千元為基準，
      雙方並將協商過程中各自主張，載明於協議書中。
（六）依造協議書之內容所載，兩造是合意終止僱傭關係。
三、證據：提出被告公司薪資及選擇權級距表及被告公司有關原告之部分調整公告各
    一份、被告公司九十一年五月二十一日台北信維郵局第三五四七號存證信函影本
    、原告信維郵局第三六六八號存證信函影本、中國時報九十一年五月五日剪報一
    份、經濟日報九十一年三月二十二日剪報一份，被告入口網頁影本一份、九十一
    年一月二十二日新聞剪報一份、九十一年四月八日新聞剪報一份、九十一年三月
    五日新聞剪報一份。
    理　　由
一、本件原告起訴主張其原服務於被告公司，雙方因經營理念不合，於民國九十年五
    月三十一日雙方簽訂協議書，合意協議終止僱佣關係，約定被告給付資遣費之方
    式為被告先行給付三十一萬四千五百元，再自九十年六月一日起至九十一年五月
    三十一日止按月給付原告四萬元，其餘部分由被告於九十一年六月一日分配
    China YES InfoMedia(Cayman), Inc公司十六萬股之股票選擇權予原告，並約定
    被告在履行協議期間，如有遲延給付、不履行協議等行為或減薪、積欠工資．．
    ．等經惡化情況，而使原告應得之資遣費有無法確保之虞時，原告仍可依相關勞
    動法令及勞動契約之規定，隨時要求被告一次給付全額資遣費。今被告公司經營
    情況惡化，原告已以新竹建中郵局第一九八號存證信函請被告公司於文到後五日
    內給付，被告公司於九十年九月二十五日收受該函，於為此依兩造協議書，請求
    被告給付所餘資遣費六十八萬四千五百元，及自九十年十月一日起至清償日止，
    按年息百分之五計算之利息。
二、被告則以兩造以訂定和解協議方式，解決爭議，雙方之權利義務關係，應依協議
    書定之，原告不得再就原有爭議為主張。且被告已依協議書之約定，按時履行協
    議書第一項及第二項之金錢給付，從無拖欠或遲付，並已於九十一年五月二十一
    日以台北信維郵局第三五四七號存證信函通知原告於同年六月一日確認是否行使
    股票選擇權。被告雖曾為提昇競爭力而調整薪資結構，但此與經營情況惡化並不
    相當，且被告在應經全球性之不景氣後，營收已大幅攀升。被告既已履行雙方各
    項協議，且無經營情況惡化，而使原告應獲得之資遣費無法確保之情事，原告訴
    請被告一次給付資遣費，顯無理由等語，資為抗辯。
三、本件原告主張兩造於民國九十年五月三十一日雙方簽訂協議書，合意協議終止僱
    佣關係，除各自保留對於資遣費數額之看法外，約定資遣費之給付方式如下：(一)
    被告於資遣原告時，先行一次發給原告三十一萬四千五百元。(二)自九十年六月一
    日起至九十一年五月三十一日止按月給付原告四萬元，為期一年，合計四十八萬
    元。(三)以上兩項應領與實領部分之差額（原告認定差額為六十八萬四千五百元，
    被告認定差額為二十四萬九千五百元），同意以分配股票選擇權方式解決，即被
    告應於九十一年六月一日分配China YES InfoMedia(Cayman), Inc公司十六萬股
    股票選擇權予被告（每股執行價○．○五美元），原告得保留隨時認購認之權利
    。並約定被告在履行本協議期間，如有延遲給付、不履行協議等行為或減薪、積
    欠工資、清算、歇業．．．等經營情況惡化的情況，而使原告應獲得之資遣費有
    無法確保之虞時，則原告仍可依相關勞動法令及勞動契約之規定，隨時要求被告
    一次給付甲方之全額資遣費之事實，業據其提出協議書為憑，並為被告所不爭執
    ，自堪信為真實。
四、又兩造於上開協議書約定「本協議為甲（即原告）、乙（即被告）雙方資遣甲方
    問題所訂定，乙方依據上述各項條件給付甲方之款項與股票選擇權，均為資遣費
    之一部分。在乙方完成履行上述所有條件（指依上開(一)、(二)、(三)項方式完成資遣
    費之給付）後，甲方對於資遣費問題之爭議應放棄追訴權」，有協議書影本在卷
    可稽。而被告已按時依約履行上開(一)、(二)二項全部之給付，並於九十一年五月二
    十一日以台北信維郵局第三五四七號存證信函，通知原告於同年六月一日確認是
    否行使股票選擇權，履行上開(三)項資遣費之給付等情，已據被告提出上開存證信
    函影本附卷為憑，並為原告所是認，則被告辯稱其已完全履行協議書所定各項給
    付，依約原告不得再訴請給付，尚非無據。原告雖主張其於九十年間提起本件訴
    訟時，被告尚未完全履行上開三項給付，而斯時被告確有經營惡化之情形，其自
    得依協議書之約定請求被告一次給付全額之資遣費云云，惟查原告之請求有無理
    由，應以言詞辯論終結時之狀況為準，被告既已於言詞辯論終結前，完全履行協
    議書所定各項給付，原告所應得之資遣費，已無不能確保之虞，原告自不得以其
    起訴時被告經營情況惡化，主張其應得之資遣費有不能確保之虞，再行主張被告
    一次以金錢給付協議書中雙方合意以股票選擇權方式給付之資遣費。
五、況兩造協議書所約定「乙方（即被告）在履行本協議期間，如有延遲給付．．．
    等經營情況惡化的情況，而使甲方（即原告）應獲得之資遣費有無法確保之虞時
    ，則甲方仍可依相關勞動法令及勞動契約之規定，隨時要求乙方一次給付甲方之
    全額資遣費；但甲方依協議條件第一項及第二項規定已支領之金額應予扣抵」，
    其所謂「甲方仍可依相關勞動法令及勞動契約之規定，隨時要求乙方一次給付甲
    方之全額資遣費」其真意係指原告可以依照勞動基準法之規定或勞動契約之約定
    ，請求資遣費，也就是回歸勞動基準法及兩造勞動契約之約定辦理等情，已據原
    告陳明在卷。兩造勞動契約就此止無約定，為兩造所陳明，而按雇主應依勞動基
    準法第十七條規定，發給勞工資遣費者，係指雇主依勞動基準法第十一條或第十
    三條但書規定終止勞動契約者，或勞工依同法第十四規定終止勞動契約之情形，
    ，此觀諸勞動基準法第十六條、第十四條第四項、第十七條規定自明。本件兩造
    係因經營理念不合，所以合意協議終止僱佣關係，為原告所自陳，並為被告所是
    認，兩造間之僱傭關係，既係兩造合意協議終止，而非被告依勞動基準法第十一
    條所定各款事由或第十三條但書之規定終止，或被告依同法第十四條所定各款情
    形終止，應無勞動基準法第十七條之適用，勞動基準法復未有勞工於合意終止勞
    動契約之情形亦得請求資遣費之規定，原告亦無從依勞動基準法之規定，請求被
    告給付資遣費。
六、從而，原告依兩造之協議書，請求被告給付資遣費六十八萬四千五百元，及自起
    訴狀繕本送達翌日起至清償日止，按年息百分之五計算之利息，為無理由，應予
    駁回。原告之訴既經駁回，其假執行之聲請亦失所附麗，應併予駁回。
七、本案事證已臻明確，兩造其餘主張陳述及所提之證據，或於判決之結果無影響，
    或與本案之爭點無涉，自不須逐一斟酌論述，併此敘明。
八、結論：本件原告之訴為無理由，並依民事訴訟法第七十八條，判決如主文。
中　　　華　　　民　　　國　　九十一　　年　　　九　　　月　　二十四　　日
                                勞工法庭法      官  張靜女
右為正本係照原本作成
如對本判決上訴，須於判決送達後廿日內向本院提出上訴狀
中　　　華　　　民　　　國　　九十一　　年　　　九　　　月　　二十四　　日
　　　　　　　　　　　　　　　　　　　　法院書記官　林桂玉
